【裁判字號】    95,上訴,1054
【裁判日期】    950714
【裁判案由】    違反藥事法
【裁判全文】
臺灣高等法院刑事判決                95年度上訴字第1054號
上  訴  人  臺灣板橋地方法院檢察署檢察官
被      告  甲○○
上列上訴人因違反藥事法案件，不服臺灣板橋地方法院94年度訴
字第2986號，中華民國95年1月27日第一審判決（起訴案號：臺
灣板橋地方法院檢察署94年度偵字第16801號），提起上訴，本
院判決如下：
    主  文
原判決撤銷。
甲○○連續明知為禁藥而轉讓，處有期徒刑捌月；緩刑貳年。
扣案之安非他命貳包（合計重零點壹公克）沒收。
    事  實
一、甲○○與曾明珠原為配偶，二人離婚後仍同居在臺北縣三重
    市○○路三十二巷一弄三號三樓甲○○住處。甲○○本身有
    施用第二級毒品安非他命犯行（其另涉施用毒品犯行部分，
    經檢察官聲請原審法院裁定送觀察、勒戒後，認無繼續施用
    毒品傾向，業於民國九十四年十一月十日，經檢察官以九十
    四年度毒偵字第五七六一號為不起訴處分確定），其明知安
    非他命類藥品係經行政院衛生署公告禁止使用之禁藥，竟基
    於轉讓安非他命之概括犯意，自九十四年七月間起至同年九
    月底止，將其所有之毒品安非他命放置在上址住處走廊櫃內
    ，任由曾明珠自行隨意取用，以此方式連續無償轉讓供曾明
    珠施用約六次（每次取用少量，合計淨重應不足十公克以上
    ；另曾明珠涉施用毒品犯行部分，亦經檢察官聲請原審法院
    裁定送觀察、勒戒後，認無繼續施用毒品傾向，業於九十四
    年十一月十一日，經檢察官以九十四年度毒偵字第五七六二
    號為不起訴處分確定）。嗣於九十四年十月一日下午二時許
    ，在其上址為警查獲，並扣得其所有之安非他命二包（合計
    重０‧一公克）。
二、案經臺北縣政府警察局三重分局報請臺灣板橋地方法院檢察
    署檢察官偵查起訴。
    理  由
一、本案原審係適用簡式程序審判，依刑事訴訟法第二百七十三
    條之二規定，其證據調查，不受同法第一百五十九條第一項
    、第一百六十一條之二、第一百六十一條之三、第一百六十
    三條之一、及第一百六十四條至第一百七十條規定之限制，
    合先敘明。
二、前揭事實，業據被告甲○○於偵、審中坦承不諱，核與證人
    曾明珠於偵查中證述情節大致相符，復有扣案之安非他命二
    包（合計重０‧一公克）扣案可稽，足認被告之自白係出於
    自由意志且與事實相符。本件事證明確，被告犯行堪以認定
    ，應予依法論科。
三、核被告所為，係犯藥事法第八十三條第一項之轉讓禁藥罪。
    查安非他命固屬於毒品危害防制條例第二條第二項第二款所
    列之第二級毒品，惟安非他命類藥品早經行政院衛生署以七
    十五年七月十一日衛署藥字第五九七六二七號公告禁止使用
    在案，故安非他命類藥品，屬藥事法第二十二條第一項第一
    款所定之禁藥，同時亦屬毒品危害防制條例第二條第二項第
    二款所列之第二級毒品，有行政院衛生署九十五年四月二十
    五日衛署藥字第○九五○○一三一三八號函暨所附之上述公
    告影本可參（本院卷第十二、十三頁）。故被告轉讓安非他
    命之行為，係同時該當於毒品危害防制條例第八條第二項之
    轉讓第二級毒品罪，及藥事法第八十三條第一項之轉讓禁藥
    罪。按藥事法第八十三條第一項之法定刑為七年以下有期徒
    刑，得併科新台幣五百萬元以下罰金，毒品危害防制條例第
    八條第二項之法定刑為六月以上五年以下有期徒刑，得併科
    新台幣七十萬元以下罰金，藥事法第八十三條第一項之法定
    刑較毒品危害防制條例第八條第二項之法定刑為重。而藥事
    法第八十三條第一項係於九十三年四月二十一日修正公布，
    同年月二十三日施行，為毒品危害防制條例之後法，毒品之
    範圍尚包括影響精神物質與其製品，而藥事之管理，亦非僅
    止於藥品之管理，又毒品未必係經公告之禁藥，禁藥亦未必
    為毒品。毒品危害防制條例與藥事法二者，並無必然之特別
    法與普通法關係。故除有轉讓之第二級毒品達毒品危害防制
    條例第八條第六項之一定數量（淨重十公克以上），經依法
    加重後之法定刑較藥事法第八十三條第一項之法定刑為重之
    情形外，因藥事法第八十三條第一項為後法，且為重法，應
    優先適用藥事法處罰。本案被告每次僅係轉讓少數安非他命
    供曾明珠施用，此外亦無法證明其轉讓安非他命之數量已達
    淨重十公克以上，故被告所為自應論以藥事法第八十三條第
    一項之轉讓禁藥罪。公訴意旨認被告係犯毒品危害防制條例
    第八條第二項之罪，尚有未洽，惟因起訴之基本社會事實相
    同，自應依法變更起訴法條。被告先後多次轉讓犯行，時間
    緊接，手段相同，又均係觸犯犯罪構成要件相同之罪名，顯
    係基於概括犯意反覆為之，為連續犯，應依刑法第五十六條
    規定論以一罪，並加重其刑。被告行為後，刑法於九十四年
    一月七日修正，於九十五年七月一日施行，已刪除第五十六
    條連續犯之規定，依修正後刑法第二條第一項規定，比較新
    舊法結果，仍應適用較有利於被告之行為時法即舊法論以連
    續犯（參照最高法院九十五年度第八次刑事庭會議決議）。
四、原判決對被告予以論科，固非無見。然查原判決疏未注意修
    正在後之藥事法第八十三條第一項有較重之處罰規定，仍依
    毒品危害防制條例第八條第二項論罪，適用法則自有不當。
    檢察官提起上訴，執以指摘原判決不當，為有理由，應由本
    院將原判決撤銷，另為適法之諭知。爰審酌被告犯罪之動機
    、目的、轉讓毒品情節、數量、所生危害及其犯後坦承犯行
    ，態度良好，及被告之智識程度、生活狀況等一切情狀，量
    處如主文第二項所示之刑。另其前未曾受有期徒刑以上刑之
    宣告，有本院被告前案紀錄表可稽，其因一時失慮，致罹刑
    章，事後已坦承犯行，深具悔意，經此偵審程序及罪刑之宣
    告後，應知警惕而無再犯之虞，並其有年幼稚女尚待扶養等
    情，本院認其所受本案刑之宣告以暫不執行為適當，爰併予
    宣告緩刑二年，以啟自新。
五、扣案之安非他命二包（合計重０‧一公克）雖係第二級毒品
    ，亦屬違禁物，惟本案被告既應論以轉讓禁藥罪責，則基於
    法律不能割裂適用之原則，自不能依據毒品危害防制條例之
    規定諭知沒收銷毀，而應依刑法第三十八條第一項第二款之
    規定，依法宣告沒收。
據上論結，應依刑事訴訟法第三百六十九條第一項前段、第三百
六十四條、第二百九十九條第一項前段、第三百條、藥事法第八
十三條第一項、刑法第二條第一項、修正前刑法第五十六條、第
三十八條第一項第二款、第七十四條第一款、第十一條前段，判
決如主文。
本案經檢察官呂文忠到庭執行職務。
中    華    民    國    95    年    7     月    14    日
                  刑事第十九庭  審判長法  官  宋  祺
                                      法  官  陳憲裕
                                      法  官  蔡明宏
以上正本證明與原本無異。
如不服本判決，應於收受送達後十日內向本院提出上訴書狀，其
未敘述上訴之理由者並得於提起上訴後十日內向本院補提理由書
（均須按他造當事人之人數附繕本）。
                                      書記官  吳鎮鑫
中    華    民    國    95    年    7     月    14    日
附錄：本案論罪科刑法條全文
藥事法第83條第1項
明知為偽藥或禁藥，而販賣、供應、調劑、運送、寄藏、牙保、
轉讓或意圖販賣而陳列者，處7年以下有期徒刑，得併科新臺幣5
百萬元以下罰金。


司法院資訊處製作；財團法人民間司法改革基金會備份。
